【裁判字號】    90,易,853
【裁判日期】    900417
【裁判案由】    贓物
【裁判全文】
臺灣臺中地方法院刑事判決                    九十年度易字第八五三號
    公  訴  人  台灣台中地方法院檢察署檢察官
    被      告  丙○○
右列被告因贓物案件，經檢察官提起公訴 (八十九年度偵字第一七六五九號)，本院
判決如左：
    主  文
丙○○無罪。
    理  由
一、公訴意旨略以：丙○○明知乙○○（另案通緝中）於民國（下同）八十八年十二
    月中旬某日，攜來台中縣豐原市○村里○村路四六五巷一一二之二十號其住處寄
    放之甲○○、丁○○之證件一包（內含有甲○○所有之國民身分證、重機車駕照
    、健保卡、美容技術士證各一枚及丁○○之國民身分證、重機車駕照、ＭＹＲ─
    二一二號重機車行照、健保卡各一張）係屬來源不明之贓物，竟接受寄藏，並置
    於其房間內。嗣於八十八年十二月二十日十六時四十五分許，經警在上址住處二
    樓寢室查獲。因認被告涉有刑法第三百四十九條第二項之寄藏贓物罪嫌等語。
二、按犯罪事實應依證據認定之，無證據不得推定其犯罪事實，又不能證明被告犯罪
 者，應諭知無罪之判決，刑事訴訟法第一百五十四條、第三百零一條第一項分別
    定有明文。又刑事訴訟法上所謂認定犯罪事實之證據，係指足以認定被告確有犯
    罪行為之積極證據而言，該項證據自須適合於被告犯罪事實之認定，始得採為斷
    罪資料；如未能發現相當證據，或證據不足以證明，自不能以推測或擬制之方法
    ，以為裁判之基礎，最高法院二十九年上字第三一０五號、四十年台上字第八十
    六號分別著有判例可資參照。本件公訴人認被告涉有寄藏贓物犯行，無非以前開
    證件，係被害人甲○○、丁○○所有放置在機車置物箱內，分於八十八年十二月
    中旬某日及同年月十九日遭不詳姓年籍之人竊取等情，業據被害人甲○○、丁○○於警訊中指述綦詳，並有贓證物領具保管單二紙附卷足稽。同案被告乙○○因
    竊取他人機車及置物欄內之現金、身分證、行駕照、健保卡、提款卡等物品，經
    台灣台中地方法院檢察署以八十八年度偵字第五一一九、一六五八一、一七五○
    五號提起公訴，此有起訴書及台灣台中地方法院檢察署刑案資料查註紀錄表附卷
    可憑，被告自承乙○○經常出入其住處,，自由進出，足徵其二人交情匪淺，是
    其對乙○○所涉上開竊盜案件，應有聽聞，而被告既供承有看見乙○○攜帶上開
    他人失竊證件前來其住處房間，該房間為其個人所使用等語，且身分證件、健保
    卡及駕駛執照為個人證明文件，屬應隨身攜帶之證件，自不可能借予他人，亦無
    遭拋棄之理，此亦為被告所明知，被害人甲○○、丁○○每人各有四張身分證件
    等為乙○○所持有，被告既不認識被害人，卻未開口詢問乙○○該等證件何來，
    亦未詢問乙○○該等證件所有人為誰，則其主觀上應當知悉上開證件係屬贓物為
    其論據。訊據被告固坦承上開贓物係於其房間內查獲之事實，惟堅決否認有何寄
    藏贓物犯行，辯稱：這些東西是同案被告乙○○去他那裡住的時候放在他那裡，
    且同案被告乙○○並沒有將證件交給他等語。
三、經查：
（一）按刑法上之寄藏贓物，係指受寄他人之贓物，為之隱藏而言（最高法院三十年
      非字第五七號、五十一年台上第八七號判例參照）。亦即，必須行為人有受他
      人交付贓物，並將之納於自己實力管領下並為之隱藏之事實始足當之。本件於
      警訊中供稱他只看見同案被告乙○○於為警查獲前一星期至他居住之前開房屋
      吸食安非他命時，帶著一包証件進入他居住之前開屋內（偵查卷第九頁背面）
      。於偵查中亦供稱他門沒鎖，同案被告乙○○經常來，他曾看見同案被告乙○○拿過那些文件，他只有看到，其他的不暸解（偵查卷第三七頁）。証人即查
      獲本案之員警戊○○於本院亦証稱當時屋內很亂，他看見屋內有很多東西，後
      來他發現有一包塑膠袋，內有小皮包，本案前開証件即放在小皮包內（九十年
      三月二十一日訊問筆錄）。是依前開供述，本件前開証件雖有可能係同案被告
      乙○○置於被告住處，惟並無証據足資認定同案被告乙○○有交付前開証件，
      並由被告將之納於自己實力管領下並為之隱藏之事實。
（二）本件依被害人甲○○、丁○○於警訊中指述，及卷附贓證物領具保管單，固足
      以認定前開証件係屬贓物。然如前所述，本件並無証據足資認定同案被告乙○○有交付前開証件，並由被告將之納於自己實力管領下並為之隱藏之事實。公
      訴人雖認同案被告乙○○因竊取他人機車及置物欄內之現金、身分證、行駕照
      、健保卡、提款卡等物品，經台灣台中地方法院檢察署以八十八年度偵字第五
      一一九、一六五八一、一七五○五號提起公訴，此有起訴書及台灣台中地方法
      院檢察署刑案資料查註紀錄表附卷可憑，被告自承乙○○經常出入其住處，自
      由進出，足徵其二人交情匪淺，是其對乙○○所涉上開竊盜案件，應有聽聞，
      而被告既供承有看見乙○○攜帶上開他人失竊證件前來其住處房間，該房間為
      其個人所使用等語，且身分證件、健保卡及駕駛執照為個人證明文件，屬應隨
      身攜帶之證件，自不可能借予他人，亦無遭拋棄之理，此亦為被告所明知，被
      害人甲○○、丁○○每人各有四張身分證件等為乙○○所持有，被告既不認識
      被害人，卻未開口詢問乙○○該等證件何來，亦未詢問乙○○該等證件所有人
      為誰，則其主觀上應當知悉上開證件係屬贓物。惟同案被告乙○○所涉竊取他
      人機車及置物欄內之現金、身分證、行駕照、健保卡、提款卡等物品，經台灣
      台中地方法院檢察署以八十八年度偵字第五一一九、一六五八一、一七五○五
      號提起公訴案件，係渠涉嫌竊取被害人張麗珠、黃呈洲及林文彬之物品，尚與
      本案無關，有卷附起訴書可稽。再公訴人關於身分證件、健保卡及駕駛執照為
      個人證明文件，屬應隨身攜帶之證件，自不可能借予他人，亦無遭拋棄之理，
      被害人甲○○、丁○○每人各有四張身分證件等為同案被告乙○○所持有，被
      告既不認識被害人，卻未開口詢問乙○○該等證件何來，亦未詢問乙○○該等
      證件所有人為誰，則其主觀上應當知悉上開證件係屬贓物部分之推論固有所據
      。惟此亦僅足以作為認定被告是否對前開証件有贓物認識之依據，亦不足以據
      以認定同案被告乙○○有交付前開証件，並由被告將之納於自己實力管領下並
      為之隱藏之事實。
四、綜上所述，以前開證據，逕行認定被告有寄藏贓物犯行，顯未逾合理可疑之程度
    ，而尚不足以證明被告犯罪。此外，本院復查無其他積極證據足資認定被告確有
    公訴人所指之寄藏贓物犯行，揆諸首揭說明，本件不能證明被告犯罪，依法應諭
    知無罪之判決。
五、據上論斷，應依刑事訴訟法第三百零一條第一項，判決如主文。
本案經檢察官陳佳琳庭執行職務。
中      華      民      國      九十    年      四      月     十七     日
                                臺灣臺中地方法院刑事第一庭
                                    法  官  鄭  文  祺
右正本證明與原本無異。
如不服本判決，應於判決送達後十日內向本院提出上訴狀，上訴於臺灣高等法院臺中
分院( 須附繕本 )。
                                    書記官
中      華      民      國  九十    年      四      月     十七     日


司法院資訊處製作；財團法人民間司法改革基金會備份。
